臺灣桃園地方法院民事判決　九十二年度訴字第八三一號
　　原　　　告　癸○○
　　　　　　　　子○○
　　共　　　同
　　訴訟代理人　吳謹斌律師
　　被　　　告　甲○○　　　住.
　　　　　　　　丙○○　　　住.
　　　　　　　　丑○○　　　住.
　　　　　　　　寅○○　　　住.
　　　　　　　　乙○○　　　住.
　　　　　　　　己○○　　　住.
　　　　　　　　丁○○　　　住.
　　　　　　　　壬○○　　　住.
　　　　　　　　戊○○　　　住.
　　　　　　　　辛○○　　　住.
　　　　　　　　庚○○　　　住.
　　　　　　　　　　　　　　.
右當事人間請求分割共有物事件，本院於民國九十三年一月十三日辯論終結，判決如
左：
    主    文
兩造共有坐落桃園縣中壢市○○段水尾小段六一一地號土地（地目建、面積四百六十
七點二三平方公尺）一筆應予變賣，所得價金按附表所示比例分配之。
訴訟費用由兩造依附表所示比例負擔。
    事      實
甲、原告方面：
壹、聲明：
    兩造共有坐落桃園縣中壢市○○段水尾小段六一一地號土地（地目建、面積四百
    六十七點二三平方公尺），如附圖所示編號甲部分（即紅色部分）面積一百零九
    點四七平方公尺分歸原告癸○○取得，如附圖所示編號乙部分（即黃色部分）面
    積面積一百零九點四七平方公尺分歸原告子○○取得，如附圖所示編號丙部分（
    即藍色部分）面積二百四十八點二九平方公尺則由被告十一人按附表所示之應有
    部分比例共有。
貳、陳述：
一、坐落坐落桃園縣中壢市○○段水尾小段六一一地號土地（下稱系爭土地）為兩造
    所共有，應有部分則如附表所示，系爭土地為一空地，並無地上物，無因物之使
    用目的不能分割之情形，兩造亦無不分割之約定，但兩造迄今仍無法達成分割之
    協議。
二、原告主張將系爭土地以原物分割之方式加以分割，但如將系爭土地按兩造應有部
    分比例原物分割予兩造，則因被告己○○、丁○○、壬○○、戊○○、辛○○、
    庚○○之應有部分僅為二萬四千九百七十六分之六百五十，該等被告分得之土地
    面積各為十二平方公尺，面積過小顯然難以利用，而被告十一人既未表明不願繼
    續維持共有關係，則原告主張以如附圖所示之分割方法分割系爭土地，由被告十
    一人分得如附圖所示編號丙部分（即藍色部分）土地，按其應有部分比例繼續維
    持共有關係，且如附圖所示之分割方法兩造均可取得面臨道路之土地，兼顧公平
    原則及便於原告利用系爭土地，故原告爰依民法第八百二十三條第一項規定，請
    求裁判分割，並擬如附圖所示之分割方法為原物分割。
參、證據：提出地籍圖謄本、本院八十六年度訴字第一０七六號民事判決（以上均為
    影本）、土地登記謄本各一份為證。
乙、被告方面：
    被告十一人均未於言詞辯論期日到場，亦未提出準備書狀，作何聲明或陳述。
丙、本院依職權勘驗現場，並囑託桃園縣中壢地政事務所派員就系爭土地按原告所請
    求之分割方案製作複丈成果圖。
    理      由
甲、程序方面：
    本件被告十一人均經合法通知，未於言詞辯論期日到場，核無民事訴訟法第三百
    八十六條各款所列情形，爰依原告聲請，由其一造辯論而為判決。
乙、實體方面：
壹、原告起訴主張：系爭土地為兩造所共有，應有部分則如附表所示，系爭土地為一
    空地，並無地上物，無因物之使用目的不能分割之情形，兩造亦無不分割之約定
    ，但兩造迄今仍無法達成分割之協議。原告主張將系爭土地以原物分割之方式加
    以分割，但如將系爭土地按兩造應有部分比例原物分割予兩造，則因被告己○○
    、丁○○、壬○○、戊○○、辛○○、庚○○之應有部分僅為二萬四千九百七十
    六分之六百五十，該等被告分得之土地面積各為十二平方公尺，面積過小顯然難
    以利用，而被告十一人既未表明不願繼續維持共有關係，則原告主張以如附圖所
    示之分割方法分割系爭土地，由被告十一人分得如附圖所示編號丙部分（即藍色
    部分）土地，按其應有部分比例繼續維持共有關係，且如附圖所示之分割方法兩
    造均可取得面臨道路之土地，兼顧公平原則及便於原告利用系爭土地，故原告爰
    依民法第八百二十三條第一項規定，請求裁判分割，並擬如附圖所示之分割方法
    為原物分割等語。
貳、原告主張系爭土地為兩造所共有，應有部分如附表所示，業據提出與所述相符之
    系爭土地登記謄本一份為證，應堪信為真實。按各共有人除因物之使用目的不能
    分割或契約訂有不分割之期限者，得隨時請求分割共有物，民法第八百二十三條
    第一項定有明文，是原告請求將系爭土地裁判分割，自屬有據。至於分割共有物
    究以原物分配或變價分配為適當，法院應斟酌當事人意願、共有物之使用情形、
    經濟效用及全體共有人之利益等情形而為適當之分割，不受共有人所主張分割方
    法之拘束。又按分割共有物，以消滅共有關係為目的，法院裁判分割共有土地時
    ，除因該土地內部分土地之使用目的不能分割（如為道路）或部分共有人明示就
    分得部分願維持其共有關係，應就該部分土地不予分割或准該部分共有人成立新
    共有關係外，應將土地分配於各共有人單獨所有（最高法院六十九年度台上字第
    一八三一號判例、七十七年度台上字第一一五九號判決、八十三年度台上字第二
    五五一號判決、九十一年度台上字第一七九五號判決意旨參照）。本件被告十一
    人均未明示就其分得部分願繼續維持共有關係，揆諸上開說明，應不得就被告十
    一人間創設新的共有關係，故原告所主張如附圖所示之分割方案，由原告癸○○
    取得如附圖所示編號甲部分、由原告子○○取得如附圖所示編號乙部分、由被告
    十一人按其應有部分繼續共有如附圖所示編號丙部分，應不可採。而本件如採原
    物分配之方法，將系爭土地分割於各共有人，系爭土地東北方面臨桃園縣中壢市
    ○○路、東南方面與鄰地三層水泥樓房相接、西北方與鄰地鐵皮屋相接，西南方
    則為他人之土地（空地），此經本院勘驗現場明確，有勘驗筆錄一份附卷足憑，
    並桃園縣中壢地政事務所測量繪製之複丈成果圖一紙在卷可稽，倘採原物分配方
    法，為避免各共有人分割後之土地形成袋地，即必須以細長地形分割而造成每筆
    土地寬度甚小致難利用；再者，系爭土地面積為四百六十七點二三平方公尺，地
    目為「建」，有原告提出之土地登記謄本一份在卷可查，依臺灣省畸零地使用規
    則第三條第一項之規定，甲種建築用地之土地，正面路寬七公尺以下、最小寬度
    三公尺、最小深度十二公尺之基地，均為畸零地，即使在地形方正之情況下，最
    小亦須超過三十六平方公尺（即上述三公尺乘以十二公尺），始非畸零地，被告
    丙○○、丑○○、寅○○、乙○○之應有部分僅為二萬四千九百七十六分之一千
    四百六十三，該等被告分得之面積各為約二十七平方公尺（467.23×1463/24976
    ＝27，小數點以下四捨五入），被告己○○、丁○○、壬○○、戊○○、辛○○
    、庚○○之應有部分僅為二萬四千九百七十六分之六百五十，該等被告分得之土
    地面積各為約十二平方公尺（467.23×650/24976＝12，小數點以下四捨五入）
    ，均低於前揭三十六平方公尺，屬臺灣省畸零地使用規則所規定之畸零地，均無
    從為有效利用其所分得之土地，顯然造成土地經濟價值貶損。是本院參酌上情，
    認本件如以原物分割，尚有不妥，應以變價分配為適當，爰將系爭土地予以變賣
    ，並以所得價金按各共有人應有部分之比例即按附表所示比例分配予兩造。
參、末按因共有物分割、經界或其他性質上類似之事件涉訟，由敗訴當事人負擔訴訟
    費用顯失公平者，法院得酌量情形，命勝訴之當事人負擔其一部，民事訴訟法第
    八十條之一定有明文，本件係因共有物分割事件而涉訟，由敗訴當事人（即被告
    十一人）負擔訴訟費用顯失公平，故命兩造按應有部分比例負擔訴訟費用，併予
    敘明。
肆、據上論結，本件原告之訴為有理由，依民事訴訟法第三百八十五條第一項前段、
    第七十八條、第八十條之一、第八十五條但書，判決如主文。
中　　　華　　　民　　　國　　九十三　　年　　　一　　　月　　 三十　　 日
                              臺灣桃園地方法院民事第二庭
~B審判長法官　邱瑞祥
~B法　　　官　周玉群
~B法　　　官　張明儀
右正本係照原本作成
如對於本判決上訴，應於判決送達後二十日內向本院提出上訴狀。
中　　　華　　　民　　　國　　九十三　　年　　　二　　　月　　 　二　　 日
~B法院書記官　黃文琪
~F0
~T40
附表：
┌───┬───────┐
│姓  名│應  有  部  分│
├───┼───────┤
│子○○│24976分之5852 │
├───┼───────┤
│癸○○│24976分之5852 │
├───┼───────┤
│甲○○│24976分之3520 │
├───┼───────┤
│丙○○│24976分之1463 │
├───┼───────┤
│丑○○│24976分之1463 │
├───┼───────┤
│寅○○│24976分之1463 │
├───┼───────┤
│乙○○│24976分之1463 │
├───┼───────┤
│己○○│24976分之650  │
├───┼───────┤
│丁○○│24976分之650  │
├───┼───────┤
│壬○○│24976分之650  │
├───┼───────┤
│戊○○│24976分之650  │
├───┼───────┤
│辛○○│24976分之650  │
├───┼───────┤
│庚○○│24976分之650  │
└───┴───────┘
